臺灣新竹地方法院交通事件裁定　　　　　　　　　　九十三年度交聲字第一三三號
　　原處分機關　交通部公路局新竹區監理所新竹市監理站
　　異議人　即
　　受處分　人　甲○○
右列異議人因違反道路交通管理處罰條例案件，對於交通部公路局新竹區監理所新竹
市監理站九十三年六月十六日所為之處分（竹監新五字第裁五一—Ｅ0000000
0號）聲明異議，本院裁定如左：
    主  文
原處分撤銷。
甲○○不罰。
    理  由
一、按法院受理有關交通案件，準用刑事訴訟法之規定，為道路交通管理處罰條例第
    八十九條定有明文。又認定受處分人違規之事實，應依證據認定之，無證據不得
    認定違規事實，為依前述道路交通管理處罰條例第八十九條規定而準用刑事訴訟
    法第一百五十四條第二項。此外，最高法院四十年臺上字第八六號、三十年上字
    第八一六號判例迭闡釋：「事實之認定，應憑證據，如未能發現相當證據，或證
    據不足以證明，自不能以推測或擬制之方法，以為裁判基礎。」、「又認定不利
    於被告之事實，須依積極證據，苟積極證據不足為不利於被告事實之認定時，即
    應為有利於被告之認定，更不必有何有利之證據。」等意旨。
二、本件原處分機關處分意旨略以：異議人即受處分人甲○○於民國九十二年十一月
    三日十九時零八分許，駕駛車牌號碼八Ｅ—八二二七號自小客車，行經新竹市○
    ○路、食品路口時，有在設有禁止超車標線路段超車及不按遵行方向行駛之違規
    行為，經執勤員警發覺鳴笛欲攔檢時，異議人竟於同日十九時十六分許，駕車在
    有燈光號誌管制之交叉路口闖紅燈及拒絕停車接受稽查並逃逸之違規行為，而經
    原處分機關以其所為在設有禁止超車標線路段超車及不按遵行方向行駛之違規行
    為係違反道路交通管理處罰條例第四十七條第一項第二款、第四十五條第一項第
    一款之規定，裁處罰鍰新臺幣（下同）四千二百元；及以其所為駕車在有燈光號
    誌管制之交叉路口闖紅燈及拒絕停車接受稽查並逃逸之違規行為係違反道路交通
    管理處罰條例第五十三條第一項、第六十條第一項之規定，裁處罰鍰一萬一千四
    百元，並依同條例第六十三條第一項記違規點數三點。
三、異議人聲明異議意旨則略以：當天雖確有駕駛上揭自小客車行經該處，但並沒有
    跨越雙黃線及逆向行駛之違規，也沒有闖紅燈，都是跟著前面的車行駛，警察在
    西大路和南大路之十字路口將其攔下，說其有逆向行駛、闖紅燈及跨越雙黃線行
    駛之違規，且說有鳴警笛，其卻未停下，可是其並未聽到，而當時是十九點十六
    分之交通尖峰時段，那裡又有許多警察，怎麼有可能逆向行駛及闖紅燈，況且其
    所駕駛之車輛是黑色，也不是警察所講的白色車輛，從而異議人確未有上揭違規
    情形，爰依法聲明異議，並請准將原裁決處分撤銷等語。
四、經查：本件舉發警員即證人陳敬楷雖於本院調查時到庭說明舉發當時之情形而結
    證稱：九十二年十一月三日我是服晚上五點到七點西大路、食品路口之交整勤務
    ，當時有五個義交和我一起執行，一個義交跟我站在西大路、食品路十字路口的
    路中央，那時候是下班時段，交通流量很大，我看到一部白色鈴木的車輛從寶山
    路園區方向往市區方向行駛，當時我們是依照地面雙黃線之劃設情形來指揮，而
    不管調撥車道的線，而異議人當時從寶山路段過來，在寶山路段跨越雙黃線又逆
    向行駛，並且闖越西大路、食品路口之紅燈後，往西大路、南大路口行駛，當時
    我鳴笛攔她，她沒有停，我就上警用機車，追到南大路、西大路口的地下道，我
    的機車警示燈和警報器也有開，擋在她的車前，她就停車，我請她出示駕行照，
    我就在現場填違規通知單並依法舉發，駕駛人拒簽，我就在告發單上寫拒簽，之
    後就把通知單給她，她有收下，我有告訴她，如果不服可以去申訴，之後陳小姐
    離開，我又回到執勤地點，並且請義交簽名等語，以及證人即違規當時身處新竹
    市○○路、食品路口中間執行指揮之義交張鶴年於本院調查時證述：當時異議人
    是從園區的方向出來，跨越雙黃線行駛，行駛在雙黃線右邊的車道，那個車道應
    該是進園區的方向的車輛所行駛的車道，所以是逆向行駛，當時只有她那輛車而
    已，她的前方並沒有車，當時陳警員也跟我一起在路中央，我指給陳警員看，當
    時路口是紅燈，異議人的車原本是停止，陳警員就過去看，並且有用手勢指示異
    議人開到路邊，但異議人看到他就直接闖紅燈，往西大路方向開走，陳警員就騎
    摩托車追過去，我還是留在現場指揮，之後陳警員有回來，他有告訴我，他有登
    記到異議人，並要我簽名作證有這樣一件的違規等語在卷，惟證人等亦同時證稱
    ：當時從寶山路段園區往市區方向行駛過來並跨越雙黃線及逆向行駛的車是白色
    鈴木牌的自小客車等語，且當時站在新竹市○○路、食品路口正中央指揮交通而
    最先看到該違規車輛，因此指給證人陳敬楷看之證人張鶴年，其更進一步證述：
    我很確定是白色鈴木牌的車，當時從寶山方向過來並闖紅燈之車輛就只有那輛白
    色鈴木牌的車等語明確，惟異議人當時所駕駛車牌號碼八Ｅ—八二二七號之自小
    客車，車身是黑色，廠牌是鈴木牌，且自九十二年十月三日領牌後並無任何異動
    資料等情，有交通部公路總局新竹區監理所新竹市監理站九十三年十二月十五日
    竹監新字第九三○八六六一號函及所附車牌號碼八Ｅ—八二二七號之自小客車車
    越雙黃線逆向行駛、闖紅燈及拒絕停車接受稽查而逃逸違規情形之車輛。況且，
    本件交通事件違規當時是十九時零八分及十六分許，適值下班交通尖峰時段，違
    規地點即新竹市○○路、食品路口處之指揮交通人員，除有站在路口中央之證人
    張鶴年外，尚有證人陳敬楷，此外，尚有義交張文宗在控制燈號，義交曾戊水在
    新竹市○○路口管制等情，為證人張鶴年證述在卷，參諸一般駕駛人見到路口有
    交通警察或義交在指揮交通時，均會依規定行駛，以免當場被查獲違規之常情，
    異議人又為二十餘歲之女子，而非作奸犯科欲逃避警察之行為人，衡情其應無在
    交通警察及眾多義交眾目睽睽之下，為此跨越雙黃線逆向行駛，以及闖紅燈、拒
    絕停車接受稽查而逃逸等違規情事，否則其又豈會在證人陳敬楷騎乘機車追趕而
    至時，猶仍停車接受員警稽查而非立即揚長而去？而本件除證人等所為上揭具有
    重大瑕疵之證述內容外，並查無其他積極證據諸如現場照片等足資證明異議人確
    曾於上揭時、地有前述違反道路交通管理處罰條例之情事，揆諸上開法條規定及
    判例意旨，自應為有利於異議人之認定。從而，原處分機關逕依道路交通管理處
    罰條例第四十七條第一項第二款、第四十五條第一項第一款之規定，裁處異議人
    罰鍰四千二百元，以及逕依道路交通管理處罰條例第五十三條第一項、第六十條
    第一項之規定，裁處異議人罰鍰一萬一千四百元，並依同條例第六十三條第一項
    記違規點數三點，尚有未洽，應認為本件異議為有理由，爰撤銷原處分，並另為
    異議人不罰之諭知。
據上論斷，應依道路交通案件處理辦法第二十條，裁定如主文。
中　　　華　　　民　　　國　　九十三　　年　　  十二　　月　　三十一　　日
                                    臺灣新竹地方法院交通法庭
                                            法  官  楊惠芬
右正本證明與原本無異。
如不服本裁定，應於裁定送達後五日內向本院提出抗告狀。
                                            書記官  汪淑菁
中　　　華　　　民　　　國　　九十四　　年　　一　   　月　　 三　    　日
